【裁判字號】    91,易緝,207
【裁判日期】    920107
【裁判案由】    詐欺
【裁判全文】
臺灣臺中地方法院刑事判決                        九十一年度易緝字第二七號
    公  訴  人  臺灣臺中地方法院檢察署檢察官
    被      告  甲○○  男  三.
右列被告因詐欺案件，經檢察官提起公訴（九十年度偵字第一二六一七號），本院判
決如左：
    主  文
甲○○無罪。
    理  由
一、本件公訴意旨略以：被告甲○○於民國（下同）八十九年八月二十五日，佯向立
    城鋼鐵股份有限公司（以下簡稱立城公司，設於台中縣太平市○○○路五十五號
    ）訂購烤漆浪板一批，價值新台幣一萬五千八百九十元，約定以現金支付，立城
    公司乃不疑有詐，遂於翌日即八月二十六日依其所訂，將貨交予甲○○簽收，詎
    甲○○並未依約支付貨款，業經催討無著，因認被告甲○○涉犯刑法第三百三十
    九條第一項之詐欺罪嫌等語。
二、按犯罪事實應依證據認定之，無證據不得推定其犯罪事實，又不能證明被告犯罪
    者，應諭知無罪之判決，刑事訴訟法第一百五十四條、第三百零一條第一項分別
    定有明文。又事實之認定，應憑證據，如未能發現相當證據，或證據不足以證明
    ，自不能以推測或擬制之方法，以為裁判基礎（最高法院著有四十年台上字第八
    六號判例參照）。再告訴人之告訴，本以使被告受刑事訴追為目的，故其陳述是
    否與事實相符，自應調查其他證據，以資審認，苟其所為攻擊之詞，尚有瑕疵，
    則在此瑕疵未予究明以前，即不能遽採為斷罪之基礎（最高法院著有六十九年台
    上字第一五三一號判例參照）。另按認定犯罪事實，所憑之證據，雖不以直接證
    據為限，間接證據亦包括在內，然無論直接或間接證據，其為訴訟上之證明，須
    於通常一般之人均不致於有所懷疑，而得確信其為真實之程度者，始得據之為有
    罪之認定，倘其證明尚未達到此一程度，而有合理性懷疑之存在時，即無從為有
    罪之認定；而被告否認犯罪事實所持之辯解，縱屬不能成立，仍非有積極證據，
    足以證明其犯罪行為，不能據為有罪之認定，此亦有最高法院七十六年台上字第
    四九八六號判例、七十年度台上字第三八一二號判決可資參照。又刑法第三百三
    十九條第一項詐欺罪之成立，以意圖為自己或第三人不法之所有，以詐術使人將
    本人或第三人之物交付為要件，若行為人所用方法，不能認為詐術，亦不致使人
    陷於錯誤，則不得遽以該罪相繩（最高法院著有四十六年台上字第二六○號判例
    參照）。至於債務人於債之關係成立後，如有未依債之本旨履行民事債務之情形
    ，在一般社會經驗上可能之原因甚多，縱令是出於惡意不為履行，苟無足以證明
    其在債之關係發生時，自始即具有不法所有意圖之積極證據，亦僅能令負民事之
    遲延給付責任，依刑事訴訟法第一百五十四條之規定，尚不得據此債信違反之客
    觀事態，而推定債務人原有詐欺取財或詐欺得利之犯意。
三、公訴人認被告（以下所稱被告均指甲○○）犯刑法詐欺罪嫌，無非係以被告積欠
    伊貨款後即避不見面等情為其論據，然訊據被告則堅詞否認有何詐欺犯行，辯稱
    ：伊是一時無法還清貨款，伊當時替人蓋房子，後來因為屋主認為房子有瑕疵，
    不願付款，才付不出錢來，伊也有主動和立城公司之業務延期，伊並非自始有詐
    騙自訴人之意等詞。經查：（一）被告與立城公司交易時交付有名片一紙，該名
    片印有被告真實姓名，且留有友人尚在通話中之電話及友人之綽號予立城公司，
    業據告訴人提出名片一紙附卷可稽，並經證人張瑞在於偵查中到庭證稱：該名片
    所載之電話確實是伊在使用中，伊與被告亦熟識，該電話到目前為止均由伊使用
    中，有借過電話給被告，被告是在八十九年中旬在幫忙證人之哥哥蓋房子，有使
    用到烤漆浪板等語明確，而該名片所載之地址，確實為被告之戶籍地，且該戶籍
    為當時被告之現住地，亦有戶籍謄本及本院九十年民執洋字第八七七八號拍賣公
    告上載明：「本件拍賣物（指坐落於前開戶籍地址之建物）於查封時為債務人自
    住，拍定後點交」等語在卷可稽，是以本案被告於購買烤漆浪板時確實住在該名
    片所載之地址，是以告訴人立城公司倘於八十九年八月底即積極找尋被告，尚不
    至於找不到被告，再衡諸告訴人立城公司提出本案告訴之日期係八十九年十一月
    二十七日，檢察官於九十年三月二十日以前開戶籍地第一次傳喚被告，被告亦依
    法於九十年三月二十日到庭，是以被告顯無故意逃避告訴人立城公司之追償，其
    所提供予告訴人之聯絡資料亦正確無誤，並無施用詐術之情形；（二）被告於八
    十九年間財務即有困難，且於八十九年六月二十三日起即欠繳交房屋貸款而遭台
    中縣太平市農會向本院申請強制執行，業據被告自承在卷，並經證人張瑞在於偵
    查中證述被告之經濟情況不佳等語在卷可憑，且經本院函詢台中縣太平市農會對
    被告之債權之強制執行情形，經該會以九十一年十二月四日（九一）中太農信字
    第一００五號以：「本會於九十年四月十三日聲請強制執行，經貴院定九十一年
    一月十五日行第三次拍賣拍定」等語函覆在卷，是以被告稱告訴人及檢警後來找
    不到伊之情形，可能是因為房子被查封拍賣之原因，堪以採信；（三）再查被告
    於八十九年六月即已付不起房貸，有太平市農會前開函覆本院所附之支付命令一
    紙附卷可憑，而當時伊正替證人張瑞在之哥哥蓋房子，並向張瑞在之哥哥借款，
    迄今未還，業據證人張瑞在於偵查中證述明確，並經被告自承在卷，顯然被告於
    八十九年八月底向告訴人訂貨時已有多筆負債，惟立城公司所交付之烤漆浪板為
    伊工作之材料，故被告辯稱伊是想工作完成，等有收入再償債，惟因負債太多而
    無力繳付等語，應屬可採，雖被告無法舉證證明其遭人倒債之情形以供本院調查
    ，惟被告並無自證其無罪之責任，本案公訴人既未能舉證證明被告有對立城公司
    何人施用何種詐術，而被告業已清償全部貨款，有匯款回條二紙附卷可憑，自不
    得僅以被告未能即時付清貨款即認定被告於訂貨之初，有何詐欺取財之犯意。此
    外，復查無其他積極證據足以證明被告有何詐欺取財犯行，本案被告犯罪不能證
    明，爰依法為無罪判決之諭知。
據上論斷，應依刑事訴訟法第第三百零一條第一項，判決如主文。
中    華    民    國      九十二      年       一      月     七    日
                                臺灣臺中地方法院刑事第二庭
                                      法  官  陳 如 玲
右正本證明與原本無異。
如不服本判決，應於判決送達後十日內向本院提出上訴狀，上訴於臺灣高等法院臺中
分院( 須附繕本 )。
                                      書記官
中    華    民    國      九十二      年       一      月     八    日


司法院資訊處製作；財團法人民間司法改革基金會備份。
